臺灣板橋地方法院刑事判決　　　　　　　100年度易字第756號
公　訴　人　臺灣板橋地方法院檢察署檢察官
被　　　告　柯裕隆
上列被告因詐欺案件，經檢察官提起公訴（一百年度偵字第二六
九五號），本院判決如下：
    主  文
柯裕隆無罪。
    理  由
一、公訴意旨略以：被告柯裕隆明知一般人無故取得他人金融機
    構帳戶使用之行徑，常與財產犯罪之需要密切相關，而可預
    見無故取得他人帳戶之人，可能係將該金融帳戶作為詐騙他
    人使用，竟仍基於他人持以實施詐欺取財犯罪、亦無違反其
    本意之幫助犯意，於民國九十九年十一月十八日下午二時許
    ，在新北市板橋區（原臺北縣板橋市○ ○○路○段一八七號
    前，將其個人於當天在第一商業銀行蘆洲分行所開立000000
    0000號帳戶之金融卡及密碼等帳戶資料，提供予某真實姓名
    年籍不詳之成年人使用，作為詐騙他人款項之人頭帳戶。而
    該人及所屬詐欺集團取得上開帳戶存摺、提款卡後，即共同
    意圖為自己不法所有，基於詐欺之犯意聯絡，於同日下午七
    時二十八分許，由集團中某成員撥打電話與當時人在臺南市
    仁德區（原臺南縣仁德鄉）之黃啟政聯絡，訛稱其先前網路
    購物之轉帳設定有誤，會導致帳戶內每月自動轉出新臺幣（
    下同）三百三十元，需至自動櫃員機操作止付云云，施此詐
    術方法，使黃啟政陷於錯誤，遂依指示於翌（十九）日凌晨
    一時許，在位於臺南市○○路○段九十八號第一商業銀行竹
    溪分行自動櫃員機，將十萬元匯入柯裕隆前開提供之銀行帳
    戶內，嗣黃啟政察覺有異，始發覺受騙，隨即報警處理，並
    查悉上情。因認被告涉犯刑法三十條第一項前段、第三百三
    十九條第一項之幫助詐欺取財罪嫌云云。
二、按犯罪事實應依證據認定之，無證據不得認定犯罪事實；不
    能證明被告犯罪者，應諭知無罪之判決，刑事訴訟法第一百
    五十四條第二項及第三百零一條第一項分別定有明文。次按
    認定不利於被告之事實，須依積極證據，苟積極證據不足為
    不利於被告事實之認定時，即應為有利於被告之認定，更不
    必有何有利之證據；又事實之認定，應憑證據，如未能發現
    相當證據，或證據不足以證明，自不能以推測或擬制之方法
    ，以為裁判基礎。而刑事訴訟法上所謂認定犯罪事實之積極
    證據，係指適合於被告犯罪事實之認定之積極證據而言，雖
    不以直接證據為限，間接證據亦包括在內；然而無論直接或
    間接證據，其為訴訟上之證明，須於通常一般之人均不致有
    所懷疑，而得確信其為真實之程度者，始得據為有罪之認定
    ，倘其證明尚未達到此一程度，而有合理之懷疑存在時，致
    使無從形成有罪之確信，根據「罪證有疑，利於被告」之證
    據法則，即不得遽為不利被告之認定；又刑法上之故意，依
    第十三條第一項、第二項之規定，分為直接故意（或確定故
    意）與間接故意（或不確定故意）二種。前者指行為人對於
    構成犯罪之事實，明知並有使之發生（實現）該事實之決意
    ，進而實施該犯罪決意之行為；後者指行為人對於構成犯罪
    之事實，預見其有發生（實現）之可能，因該犯罪事實之發
    生（實現）不違背其本意，乃予容認，任其發生（實現）之
    情形而言，二者既非相同，有最高法院三十年上字第八一六
    號、二十九年上字第三一○五號、三十年上字第一八三一號
    、四十年台上字第八十六號及七十六年台上字第四九八六號
    判例、八十一年度台上字第五九○一號判決意旨參照。
三、本件公訴人認被告柯裕隆涉有幫助詐欺罪嫌，無非以上揭事
    實，業據被害人黃啟政於警詢時之指證，並有卷附第一銀行
    轉帳匯款收執據、被告前開帳戶未登摺款項查詢清單及臺南
    市警察局受理詐騙帳戶通報警示簡便格式、內政部警政署反
    詐騙案件紀錄表等資料為依據。訊據被告對於在第一商業銀
    行蘆洲分行所開立0000000000號帳戶，並於九十九年十一月
    十八日下午二時許，在新北市○○區○○路一段一八七號前
    ，將該帳戶存摺、金融卡及密碼等帳戶資料，交由真實姓名
    年籍不詳自稱「蔣先生」之成年人，而該帳戶於翌日上午即
    有黃啟政匯款十萬元等節，均供認不諱，惟堅詞否認有上揭
    幫助詐欺犯行，辯稱：伊係因求職時被詐騙，伊應徵接送禮
    儀公司人員之司機，對方說要調查伊之信用、薪資轉帳需開
    帳戶，伊即在十一月十八號開立第一商業銀行帳戶，該公司
    人員即跟伊要存摺、提款卡、密碼及履歷資料，當時伊即交
    付上揭帳戶、證件資料給對方。事後在十一月十九號凌晨一
    時五十分許，伊接到銀行異常交易之簡訊通知，伊即在上午
    五時許打一六五反詐騙電話，警員叫伊去當地之警察局報案
    ，伊即去蘆洲市的三民派出所製作筆錄，又因高雄市刑大第
    三分隊偵查佐有監聽這個詐騙集團，他們監聽到伊被詐騙之
    情形，並叫伊去做筆錄，指認詐騙之人員，伊配合警員並指
    出詐伊帳戶資料之人即案外人黃堂瑋，該人已被高雄市刑大
    移送法辦等語。經查：
  (一)被告因求職徵信、薪資匯款等原由，於九十九年十一月十八
    日在第一商業銀行蘆洲分行開立0000000000號帳戶，該帳戶
    資料於同日，在新北市○○區○○路一段一八七號前，交由
    真實姓名年籍不詳自稱「蔣先生」之成年人，而該帳戶於翌
    日上午即有被害人黃啟政因遭詐欺匯款十萬元等情，為被告
    所不否認，並有被害人於警詢中之證詞可按，復有卷附第一
    銀行轉帳匯款收執據、被告前開帳戶未登摺款項查詢清單及
    臺南市警察局受理詐騙帳戶通報警示簡便格式、內政部警政
    署反詐騙案件紀錄表等可證，此部分事實足堪認定。
  (二)被告於發覺所開立之帳戶資料，遭詐欺集團成員使用後，在
    最短時間內，即撥打反詐騙專線報警，又依指示配合警方偵
    查作為，查出詐騙集團成員黃堂瑋等人，此有卷附被告撥打
    一六五反詐騙專線之內政部警政署反詐騙諮詢專線紀錄表、
    九十九年十一月十九日上午八時二十分許新北市政府警察局
    蘆洲分局三民分局調查筆錄、一百年一月六日高雄市政府警
    察局刑警大隊偵一隊三分隊調查筆錄及指認犯嫌紀錄表、案
    外人黃堂瑋一百年二月十七日高雄市政府警察局刑警大隊偵
    一隊三分隊調查筆錄二份、高雄市政府警察局刑事警察大隊
    之高市警刑偵三字第一○○○○一六四五六號刑事案件移送
    書等資料可考。
  (三)據案外人黃堂瑋於警詢中供稱，伊確係受自稱「蔣經理」等
    之詐欺集團成員指使，在上揭時、地向被告收取帳戶資料之
    人等語（見卷附黃堂瑋之調查筆錄），該案經高雄市政府警
    察局以詐欺等罪名，將黃堂瑋等人移送高雄地方法院檢察署
    檢察官偵辦中，此亦有卷附上揭高雄市政府警察局刑事警察
    大隊移送書可按，是被告辯稱伊係受詐欺集團之騙始將帳戶
    資料交予「蔣經理」之人等語，即非虛言，尚屬可採。
  (四)被告將帳戶資料交予自稱「蔣經理」之人，係誤信求職徵信
    所需，已如上述，是在主觀上初無幫助他人詐欺之積極故意
    ；又於發覺該帳戶資料有異常交易後，即撥打一六五反詐騙
    專線，再配合警方之查緝作為，將伊遭詐欺之過程、聯絡電
    話及相關資料，交予警方查證，復至警局製作筆錄，指認收
    取帳戶資料之詐欺集團份子，顯無容任該帳戶資料供詐欺集
    團為詐欺使用之情況，亦無未必故意。雖被告不及阻止被害
    人黃啟政匯款，惟仍指認詐欺集團收取帳戶資料之成員，因
    而使該成員遭警查獲移送偵辦。
四、綜上，被告係應徵工作，因而遭詐騙集團成員騙取其上開帳
    戶之存摺、提款卡、密碼，致使該詐騙集團成員得以使用該
    帳戶作為詐騙被害人之工具，然被告於行為時，主觀上對於
    該集團成員以其帳戶遂行詐欺犯罪乙節既無預見或認識，自
    屬欠缺幫助犯罪之故意，事後已報警積極處理，並無容任帳
    戶資料供詐欺集團使用，是尚難以幫助詐欺罪名相繩。檢察
    官對於本件所起訴之被告幫助詐欺取財罪嫌，依其所提被告
    於警詢、偵查時之供述，及證人即被害人於警詢時證述，暨
    第一商業銀行之開戶資料及交易明細，均不足為被告有罪之
    積極證明，且無從說服本院以形成被告有罪之心證，揆諸上
    揭說明，基於無罪推定之原則，被告之犯罪尚屬不能證明，
    應為無罪判決之諭知。
據上論斷，應依刑事訴訟法第三百零一條第一項，判決如主文。
本件經檢察官賴建如到庭執行職務。
中    華    民    國   100    年    8     月    5     日
                  臺灣板橋地方法院刑事第十五庭
                           審判長法  官  王綽光
                                 法  官  洪珮婷
                                 法  官  黃司熒
以上正本證明與原本無異。
如不服本判決應於收受判決後10日內向本院提出上訴書狀，並應
敘述具體理由。其未敘述上訴理由者，應於上訴期間屆滿後20日
內向本院補提理由書( 均須按他造當事人之人數附繕本) 「切勿
逕送上級法院」。
                                 書記官  許清秋
中    華    民    國   100    年    8     月    8     日